臺灣臺北地方法院刑事判決　　　　　　　　　　　　九十一年度交簡上字第一九號
　　上　訴　人　臺灣臺北地方法院檢察署檢察官
　　被　　　告　甲○○
右列上訴人因被告公共危險案件，不服本院新店簡易庭九十年度店交簡字第八五九號
，中華民國九十年十一月二十九日第一審刑事簡易判決（聲請簡易判決處刑案號：九
十年度偵字第二○六八二號），提起上訴，本院管轄第二審之合議庭判決如左：
    主  文
上訴駁回。
    事  實
一、甲○○明知服用酒類已達不能安全駕駛之程度時，即不得駕駛動力交通工具，竟
    自民國九十年八月一日下午六時許至八時許，在臺北縣中和市某處，與友人共飲
    啤酒，酒後其控制力及注意力均已達無法安全駕駛動力交通工具之程度，仍駕駛
    車牌號碼ＤＱ─五○二三號自用小客車在道路上行駛，由辛亥路交流道進入國道
    高速公路欲前往基隆市，迨於同日下午九時九分許，在國三甲號公路東向三公里
    處，因逾越該路段八十公里之最高速限計十六公里，經警攔查檢測其呼氣所含酒
    精濃度達每公升○．六六毫克（ＭＧ／Ｌ），客觀上已達不能安全駕駛動力交通
    工具之程度，始查悉上情。
二、案經內政部警政署國道公路警察局第六警察隊報請臺灣臺北地方法院檢察署檢察
    官偵查後聲請簡易判決處刑。
    理  由
一、右揭關於被告飲用酒類超速駕駛前開自用小客車，經警攔檢酒測，測得其呼氣所
    含酒精值高達每公升○．六六毫克之事實，有下列證據足資證明：(一)業據被告迭
    於警員詢問、檢察官訊問及本院審理時均供承不諱（參見臺灣臺北地方法院檢察
    署九十年度偵字第二○六八二七號偵查卷宗第五頁及第十七頁、本院九十一年九
    月十一日訊問筆錄及同年十月九日審判筆錄）。(二)經警檢測被告酒精濃度測試結
    果，其呼氣酒精值高達每公升○．六六毫克，有酒精濃度檢測表正本一紙、臺北
    市政府警察局舉發違反道路交通管理事件通知單影本二紙附卷可證（參見同前偵
    查卷第七、八頁）。(三)依當時對被告實施酒精測試之國道第六警察隊木柵分隊警
    員簡志芳、盧建文依職權所填製刑法第一百八十五條之三案件測試觀察紀錄表內
    容以觀，被告駕駛之過程，因超速顯然無法正常駕駛，又查獲、測試或訊問之過
    程中，被告亦有意識模糊、注意力無法集中及多話之情事（參見前揭偵查卷第六
    頁）。
二、按刑法第一百八十五條之三規定服用酒類致不能安全駕駛動力交通工具，係抽象
    危險犯，並不以發生具體危險為必要，至所謂酒醉狀態，只需一般評價程度達於
    對車輛駕駛行為失其必要之注意力或判斷力之虞即可，至實際上對駕駛行為是否
    發生具體危險，則並不重要；又行為人飲酒後如其呼氣酒精濃度達於每公升○．
    五毫克時，即有反應較慢、感覺減低、影響駕駛之輕到中度中毒症狀，此有行政
    院國軍退除役官兵輔導委員會台北榮民總醫院（以下稱台北榮民總醫院）八十八
    年八月五日（八八）北總內字第二六八六八號函一紙附本院卷可稽，如行為人飲
    酒後其呼氣中酒精濃度如已達於每公升○．五五毫克，其肇事率為一般未飲酒者
    之十倍，此亦有中央警察大學交通學系暨交通管理研究所教授蔡志中之研究報告
    一紙附本院卷可憑，故被告於飲酒約一小時後，其體內之酒精濃度經警攔查檢測
    其呼氣所含酒精濃度高達每公升○．六六毫克，依照前揭台北榮民總醫院函文及
    蔡教授之研究，足認被告於駕車經警查獲之當時，顯然已達不能安全駕駛之情狀
    。綜上所述，是依前述台北榮民總醫院函文及學者研究報告所提出之「不能安全
    駕駛」之酒精含量數值，被告酒精濃度檢測表、舉發違反道路交通管理事件通知
    單、警員簡志芳及盧建文所填製刑法第一百八十五條之三案件測試觀察紀錄表等
    補強證據，已足資擔保被告於本院調查、審理中所為上開任意性自白具有相當程
    度之真實性，而得使本院確信被告前述自白之犯罪事實確屬真實，本院自得依被
    告前述自白及各該補強證據認定被告確有為前述犯行，本件事證明確，被告之犯
    行堪以認定。
三、核被告所為係犯刑法第一百八十五條之三服用酒類不能駕駛動力交通工具而駕駛
    之公共危險罪。原審審酌被告於飲用酒類後，已達不能安全駕駛動力交通工具之
    狀態，而仍為駕駛行為，危及其他道路交通參與者之安全，仍心存僥倖，公然向
    公權力挑戰，罔顧他人生命心態，具有強度違法性，為其論據而量處被告有期徒
    刑三月，如易科罰金，以三百元折算一日，其認事用法，尚無違誤，量刑堪稱妥
    適。
四、上訴意旨雖執原審援引刑法第一百八十五條之三立法理由為其量刑依據，容有未
    洽；又被告酒測之酒精濃度為每公升零點六六毫克，犯行尚屬輕微，原審遽以有
    期徒刑三月相繩，有悖罪刑相當性原則；再者，原審對被告判處有期徒刑三月，
    與同院之其他相類判決相較，量刑顯較重，已違平等原則，卻復未具體而明確說
    明其作不同處理之理由等情為由，認原審判決難謂適法妥當，而請求撤銷原判決
    ，另為適法判決等語。其所言雖非無據，惟按：(一)量刑之輕重及緩刑之宣告，係
    事實審法院得依職權自由裁量之事項，茍已斟酌刑法第五十七條各款所列情狀而
    未逾越法定刑度，則不得遽指為違法；又刑罰之量定屬法院自由裁量之職權行使
    ，但仍應審酌刑法第五十七條所列各款事由及一切情狀，為酌量輕重之標準，並
    非漫無限制，在同一犯罪事實與情節，如別無其他加重或減輕之原因，下級法院
    量定之刑，亦無過重或失輕之不當情形，則上級法院對於下級法院之職權行使，
    原則上應予尊重，此有最高法院七十二年度台上字第六六九六號判例、八十五年
    度台上字第二四四六號判決可資參照，由前揭最高法院判例、判決意旨可知，法
    律固賦予法官自由裁量權，但此項裁量權之行使，並非得以任意或自由為之，仍
    應受一般法律原則之拘束，必須符合法律授權之目的，並受法律秩序之理念、法
    律感情及慣例所規範，法官量刑權雖為一種受法律拘受之裁量原則，但其內涵仍
    將因各法官的理念、價值觀、法學教育背景的不同而異，是以自由裁量的界限仍
    難有客觀的解答（參閱蘇俊雄先生著量刑權之法律拘束性一文，月旦法學雜誌第
    五十四期），端賴法官於個案審判時，依個案事由加以審酌，若無裁量濫用情事
    ，難為其有不當之處。(二)依刑事訴訟法第四百五十四條規定，簡易判決得無庸就
    刑法第五十七條規定事項所審酌之情形，加以記載說明，本件被告所犯刑法第一
    百八十五條之三服用酒類不能駕駛動力交通工具而駕駛之公共危險罪，係屬法定
    刑一年以下有期徒刑、拘役或三萬元以下罰金之罪，原審之量刑並未逾越法定刑
    的範圍而為刑罰之諭知，且原審係依簡易判決處刑，雖未就刑法第五十七條所列
    各款例示事由之審酌詳加記載量刑依據，然不得僅以此即謂其未加以審酌而遽認
    其不適法。(三)本件被告酒測酒精濃度確已逾○．五五毫克，況依前揭卷附觀察測
    試紀錄表復載明被告於訊問過程中意識模糊，注意力無法集中等內容，並有超速
    行駛危及參與交通者之危險駕駛行為，原審基此總合考量而科處有期徒刑三月，
    尚無裁量權濫用不當或違法之處，此外又無其他足資加重或減輕之事由因，核原
    審判決並無違誤之處且為適法，即使原審所為量刑與同一法院之量刑實務有所不
    同，仍難認即已侵害平等原則和罪刑相當原則。綜上，原審所為量刑尚無違誤，
    上訴意旨非有理由，應予駁回。
五、據上論斷，應依刑事訴訟法第四百五十五條之一第一項、第三項，第三百六十八
    條，判決如主文。
本案經檢察官黃東焄到庭執行職務
中      華      民國    九十一    年      十      月    二十三    日
                                      臺灣臺北地方法院交通法庭
                                          審判長法  官  劉  壽  嵩
                                                法  官  陳  婷  玉
                                                法  官  鄧  德  倩
右正本證明與原本無異。
不得上訴。
                                                書記官  江  虹  儀
中      華      民      國    九十一    年     十       月    二十四    日
